臺灣雲林地方法院刑事判決　　　　　　　　　　　　九十二年度交易字第一四五號
　　公　訴　人　臺灣雲林地方法院檢察署檢察官
　　被　　　告　丙○○
右列被告因過失傷害案件，經檢察官提起公訴（九十二年度偵字第四四九○號），本
院判決如左：
    主  文
丙○○從事業務之人，因業務上之過失傷害人，處拘役拾日，如易科罰金，以佰
元折算壹日。
    事  實
一、丙○○係百泰菸酒有限公司之送貨員，平日以駕車配送貨品為業，為從事業務之
    人。丙○○於民國九十二年七月三十一日上午十一時許，駕駛車號Ｙ七─三八八
    七號自用小貨車，沿省道台一丁線公路由北往南方向行駛，為圖送貨方便，丙○
    ○違規跨越分向限制線（即俗稱雙黃線）逆向行駛闖入對向車道後，至送貨地點
    即雲林縣莿桐鄉埔子村榮村五六號前，其本應注意汽車停車時，在顯有妨害他車
    通行之處所，不得停車，且停車時應依車輛順行方向緊靠道路右側，而依當時天
    候晴，日間自然光線，路面乾燥、無缺陷，視距良好，並無不能注意之情形，竟
    疏未注意，貿然將上開自用小貨車停放於上址前，逆向且未緊靠道路右邊停車，
    並占用部分機車優先道，停妥後，即進入上址內與客戶洽談事情。嗣於同日上午
    十一時十五分許，適有甲○○騎車號ＫＪ九─五六○號重型機車由南往北行經該
    處，亦疏未注意車前狀況，隨時採取必要之安全措施，致該機車之右車身部位擦
    撞及丙○○上開自用小貨車之右前保險桿處，甲○○因而人車倒地，受有右側遠
    端股骨幹骨折、右側尺骨骨折、右側股骨轉子間骨折等傷害。丙○○於肇事後，
    在未有偵查犯罪職權之公務員發覺為犯嫌前，向到場處理之雲林縣警察局斗六分
    局莿桐分駐所員警承認其為肇事者，並靜候裁判。
二、案經甲○○訴由雲林縣警察局斗六分局報請臺灣雲林地方法院檢察署檢察官偵查
    起訴。
    理  由
一、訊據被告丙○○固坦承於右揭時、地將上開自用小貨車逆向停放並佔用部分機車
    優先道，以及甲○○騎機車撞及前開自用小貨車後倒地受傷之事實，惟矢口否認
    有何過失傷害之犯行，辯稱：我已經很儘量靠近路邊，且有開警示燈，被害人自
    己應該注意作閃避的動作云云。經查：
  (一)按機車優先車道標線，用以指示機器腳踏車優先行駛之車道，其他車種除起步、
    準備停車、臨時停車或轉向外，不得橫跨或占用行駛。道路交通標誌標線號誌設
    置規則第一百七十四條之一第一項規定甚明。本案依卷附道路交通事故現場圖、
    道路交通事故調查報告表(一)及現場照片所示，被告所駕駛之車號Ｙ七─三八八七
    號自用小貨車大部分是占用機車優先道逆向停放在路邊（據被告於本院審理時供
    稱：我停好車到發生車禍大概有十幾分鐘之久等語，已難認係臨時停車，縱認係
    臨時停車，被告亦應採取適當之避險措施，詳如後述），機車優先道僅二公尺寬
    ，被告之自用小貨車停放之方式略呈西北─東南向，自用小貨車右前車輪及右後
    車輪分別距離機車優先道西側白色實線○‧九公尺及○‧八公尺，亦即自用小貨
    車車身佔用機車優先道之寬度為一‧一公尺至一‧二公尺，機車優先道東側白色
    實線與路邊建物之間仍有相當之空間可供停車，被告應可再緊靠路邊停放車輛；
    縱然車輛無法完全避免佔用機車優先道，被告亦應選擇易地停車或採取必要之安
    全措施（例如派人指揮交通等），以避免因佔用機車優先道而提高往來車輛行車
    之風險。至被告辯稱有開警示燈云云，惟事故發生時正值中午，光線充足，視線
    本即良好，故單純顯示警示燈對於降低行車風險並無太大之裨益，更何況，被告
    亦未能提出足以證明其停車當時確有顯示警示燈之有利事證供本院查核（依卷內
    照片所示，被告之自用小貨車並未有顯示警示燈之情形），是被告所辯：我已經
    很儘量靠近路邊，且有開警示燈云云，並不足採。
  (二)按汽車停車時，在顯有妨害他車通行之處所，不得停車；停車時應依車輛順行方
    向緊靠道路右側。道路交通安全規則第一百十二條第一項第九款、第二項前段分
    別定有明文。稽其立法意旨，除了規整交通秩序外，亦在於確保行車往來之安全
    ，以避免因停車不當，而紊亂交通秩序，並提高整體行車風險，製造意外事故。
    上開規定屬於一般具有良知與理智而小心謹慎之駕駛人所應注意之客觀注意標準
    ，屬於汽車駕駛人所負最低限度之注意義務。本案被告既為合格之駕駛人（被告
    領有適當駕照，此有卷附道路交通事故調查報告表(二)可參），對於上開規定，自
    難諉為不知。被告違反前開注意義務之規定，未依規定謹慎停車或採取必要之安
    全措施，而提昇了整體行車之風險，即屬於製造法律所不容許之風險，且本案事
    故之發生，並未偏離或超出一般生活經驗所認識範圍之外，被告違規行為與事故
    之結果兩者間，具有常態關聯性，被告自難解免過失之責。至被害人甲○○是否
    盡到注意作閃避的動作之義務，則係被害人是否與有過失之問題，被告尚難據此
    引為不負過失責任之理由。
  (三)依前開道路交通事故現場圖、道路交通事故調查報告表(一)及現場照片所示，本案
    事故現場路段道路筆直、寬闊，且正值中午，光線充足，視距良好，縱然前方有
    被告違規停放之車輛，倘被害人能善盡一般具有良知與理智而小心謹慎之駕駛人
    所應具有之注意義務，當不難避免因被告違規停車所製造之行車風險。依證人即
    被害人甲○○於本院審理時到庭所證：我在遠遠的地方（不確定多遠）就有看到
    被告的車在前方，但我注意到被告的車子時，則是在距離被告車子約二、三十公
    尺處，當時我以為這部車是要左轉，所以我認為距離二、三十公尺還算是蠻長的
    距離，還不需要閃避，後來是越騎越近，在距離約十公尺處時，我才發現被告的
    車子是靜止的，我認為我可以閃過去，所以我沒有完全踩煞車，想要透過降低速
    度之方式閃避被告車輛，結果我從後視鏡發現左後方之快車道上有來車，我就想
    我不能彎太過去，否則會被左後方來車撞到，結果我還是撞到被告的車子等語。
    惟如前所述，事故當時視距既然良好，證人甲○○又遠遠地早已發現被告車輛，
    若證人能持續謹慎地注意被告車輛動態，應不難發現被告車輛早已靜止停放於事
    故地點，並採取適當之避險措施（如減速慢行注意閃避等），而不至於遲至十公
    尺之距離方注意到被告之車輛是呈靜止停放之狀態，證人甲○○前開所證，顯與
    事理不符，甲○○於事故發生之時並未注意車前狀況，並隨時採取必要之安全措
    施之情，應屬無疑。
  (四)綜上所述，被告上開所辯，無非卸責之詞，不足採信。此外，並有雲林醫院住院
    診斷證明書一紙在卷足憑。按汽車停車時，在顯有妨害他車通行之處所，不得停
    車；停車時應依車輛順行方向緊靠道路右側。道路交通安全規則第一百十二條第
    一項第九款、第二項前段分別定有明文。被告於右開時、地從事駕駛業務（除駕
    駛車輛行進外，並包括停車在內），自應恪遵上開規定，且依當時天候晴，日間
    自然光線，路面乾燥、無缺陷，視距良好，並無不能注意之情形，被告竟疏未注
    意，貿然將上開自用小貨車停放於上址前，逆向且未緊靠道路右邊停車，並佔用
    部分機車優先道，以致於甲○○騎機車行經事故地點時，不慎撞及被告所停放之
    車輛，被告對此自應負過失之責，且其上開過失行為與被害人甲○○所受前開傷
    害之間，有相當因果關係。被害人甲○○疏未注意車前狀況，並隨時採取必要之
    安全措施，固為本件事故之肇事主因，仍無礙本案被告過失責任之成立。本件經
    送請台灣省嘉雲區車輛行車事故鑑定委員會鑑定，亦同此認定：「甲○○駕駛重
    機車，未注意車前狀況撞及佔用部分機車優先道之停車，為肇事主因。丙○○駕
    駛自小貨車，佔用部分機車優先道，逆向停車妨害機車通行，為肇事次因」，此
    有該會九十三年四月十三日嘉鑑字第九三○三五四號函所附鑑定意見書一份在卷
    足參（至本案經送覆議結果，台灣省車輛行車事故覆議鑑定委員會固認為：甲○
    ○駕駛重機車，未充分注意車前狀況，並及早採取適當防範措施，為肇事原因。
    丙○○無肇事因素。惟逆向佔用機車道停車，有違規定等語，有該會九十三年六
    月二十四日府覆議字第九三一○四二五號函所附覆議意見書一份在卷可憑。惟關
    於丙○○過失部分，覆議鑑定委員會疏未審酌丙○○違規停車所提昇之行車風險
    ，而認定丙○○無肇事因素，自不為本院所採）。本件事證明確，被告之犯行堪
    以認定。
二、核被告所為，係犯刑法第二百八十四條第二項前段之業務過失傷害罪。又被告肇
    事後，在未經有偵查犯罪職權之公務員發覺為犯嫌前，向到場處理之雲林縣警察
    局斗六分局莿桐分駐所警員坦承其為肇事者，並願接受裁判，此業經被告供述甚
    詳，核與自首要件相符，依法應減輕其刑。爰審酌因為圖一時之方便，未依規定
    佔用機車優先道停車，致造成本件車禍之發生，且被害人因本件車禍致身體受有
    多處骨折之傷害，傷勢不輕，犯後又因賠償金額問題，未能與被害人達成民事和
    解；惟被害人疏未注意車前狀況，並採取必要之防範措施，為主要之肇事因素，
    以及被告教育程度為高中畢業，目前仍從事送貨員之工作，月入新台幣二萬餘元
    等一切情狀，量處如主文所示之刑，並諭知易科罰金之標準，以資警惕。
據上論斷，應依刑事訴訟法第二百九十九條第一項前段，刑法第二百八十四條第二項
前段、第六十二條前段、第四十一條第一項前段，罰金罰鍰提高標準條例第一條前段
、第二條判決如主文。
本案經檢察官乙○○到庭執行職務
中      華      民      國    九十三    年     十一     月    十八      日
                                   臺灣雲林地方法院刑事第五庭
                                       審判長法  官  陳定國
                                             法  官  廖淑華
                                             法  官  李明益
右正本證明與原本無異。
如不服本判決，應於判決送達後十日內向本院提出上訴狀( 應附繕本 )。
                                             書記官  莊正彬
中      華      民      國    九十三    年     十一     月    十八      日
附錄法條：刑法第二百八十四條第二項。
中華民國刑法第二百八十四條
 (過失傷害罪)
因過失傷害人者，處六月以下有期徒刑、拘役或五百元以下罰金，致重傷
者，處一年以下有期徒刑、拘役或五百元以下罰金。
從事業務之人，因業務上之過失傷害人者，處一年以下有期徒刑、拘役或
一千元以下罰金，致重傷者，處三年以下有期徒刑、拘役或二千元以下罰
金。
